臺灣彰化地方法院刑事判決
111年度金訴字第110號
公  訴  人  臺灣彰化地方檢察署檢察官  
被      告  陳慶瑋



            張文瓊


共      同
指定辯護人  本院公設辯護人陳志忠
上列被告因違反銀行法案件，經檢察官提起公訴（111年度偵字
第1372、3197號），本院判決如下：
    主    文
陳慶瑋、張文瓊共同犯銀行法第125條第1項前段之非法辦理國內
外匯兌業務罪，各處有期徒刑壹年陸月，均緩刑貳年。
扣案陳慶瑋之犯罪所得新臺幣陸仟玖佰玖拾柒元，沒收之。　
    犯罪事實
一、陳慶瑋、張文瓊均明知非銀行業者不得辦理國內外匯兌業務
    ，因陳慶瑋於民國110年2月間某日，在社群網站facebook「
    大陸到台灣專線集運、淘寶、團購、分享」社團中，公開徵
    求他人以中國人民幣代付購買商品貨款等語。張文瓊發現上
    開訊息後，因其先前曾在中國經商，有多餘人民幣而有換匯
    需求，因而同意陳慶瑋之提議。其2人再與身分不詳於通訊
    軟體「微信」中暱稱為「sunlight」之中國地下匯兌業者，
    共同基於非法經營臺灣與中國匯兌業務之犯意聯絡，協議由
    「sunlight」之客戶支付新臺幣予張文瓊後，張文瓊再依陳
    慶瑋之指示，支付人民幣至指定之中國帳戶，張文瓊並於11
    0年2、3月間某日，以通訊軟體messenger傳送其申設之中國
    信託商業銀行彰化分行帳號000000000000號帳戶（下稱「張
    文瓊帳戶」）之存摺封面予陳慶瑋，陳慶瑋再於同年4月13
    日晚間9時27分，以微信傳送予「sunlight」，作為其等經
    營地下匯兌之用。「sunlight」隨即將張文瓊帳戶提供附表
    所示之匯款人，由其等各依「匯款原因」欄所示事由，匯入
    款項至張文瓊帳戶，「sunlight」再以微信告知陳慶瑋，經
    陳慶瑋轉知張文瓊後，張文瓊再將人民幣匯入陳慶瑋提供之
    中國建設銀行帳號0000000000000000000號等中國帳戶。其
    等即以此方式非法從事國內外匯兌業務。
二、案經法務部調查局彰化縣調查站、臺中市政府警察局大甲分
    局移送臺灣彰化地方檢察署檢察官偵查起訴。
    理    由
一、上揭犯罪事實，業據被告陳慶瑋、張文瓊於警詢、調查站、
    檢察官偵訊及本院審理中坦承不諱，核與證人陳永政、翁忠
    山、周皓吉、林雨寬、孫惠中於警詢、調查站詢問中之證述
    情節相符，並有被告張文瓊之中國信託銀行彰化分行帳戶存
    款交易明細、二維碼付款及微信轉帳資料、手機通訊軟體對
    話內容擷圖、林雨寬郵局帳戶交易明細、陳永政匯款單據、
    陳永政通訊軟體對話內容擷圖、翁忠山手機通訊軟體對話內
    容翻拍照片、周皓吉及孫惠中郵局帳戶歷史交易清單、宏發
    國際貿易企業社第一銀行帳戶基本資料、交易明細、商業登
    記基本資料，陳慶瑋、翁忠山、陳永政手機通訊軟體對話內
    容擷圖附卷可證，足認被告2人之自白與事實相符，故本件
    事證明確，被告2人犯行堪以認定，均應依法論罪科刑。
二、論罪科刑：
　㈠核被告陳慶瑋、張文瓊所為，均係違反銀行法第29條第1項非
    銀行不得辦理國內外匯兌業務之規定，而應依第125條第1項
    前段，論以非法辦理國內外匯兌業務罪。被告2人與「sunli
    ght」就本件犯行，有犯意聯絡及行為分擔，均為共同正犯
    。
　㈡按刑事法若干犯罪行為態樣，本質上原具有反覆、延續實行
    之特徵，立法時既予特別歸類，定為犯罪構成要件之行為要
    素，則行為人基於概括之犯意，在密切接近之一定時、地持
    續實行之複次行為，倘依社會通念，於客觀上認為符合一個
    反覆、延續性之行為觀念者，於刑法評價上，即應僅成立一
    罪。學理上所稱「集合犯」之職業性、營業性或收集性等具
    有重複特質之犯罪均屬之，例如經營、從事業務、收集、販
    賣、製造、散布等行為概念（最高法院95年度台上字第4686
    號判決意旨參照）。而銀行法第29條第1項所稱辦理匯兌業
    務，本質上即屬持續實行之複數行為，具備反覆、延續之行
    為特徵，故被告2人於附表所示期間內反覆持續辦理國內外
    匯兌業務之行為，應論以集合犯之包括一罪。
　㈢犯第125條之罪，在偵查中自白，如自動繳交全部犯罪所得者
    ，減輕其刑；並因而查獲其他正犯或共犯者，減輕其刑至二
    分之一，銀行法第125條之4第2項有明文規定。查被告陳慶
    瑋、張文瓊於偵查中均自白犯行，被告陳慶瑋並於111年7月
    27日繳交全部犯罪所得新臺幣6997元（詳後述；另被告張文
    瓊尚無所得），有本院自行收納款項收據在卷可稽，故被告
    陳慶瑋應依上開規定前段，減輕其刑。另被告張文瓊於110
    年4月20日主動至法務部調查局彰化縣調查站製作筆錄坦承
    犯行，並具名檢舉而經警查獲被告陳慶瑋，有上開筆錄在卷
    可查，應依上開規定後段，減輕其刑至二分之一。
　㈣本院審酌被告2人非法辦理國內外匯兌業務，所為固不足取，
    惟匯兌之金額約新臺幣50萬元左右，情節不重，又均坦承犯
    行，犯後態度尚稱良好，兼衡被告陳慶瑋目前就讀臺北科技
    大學2年級，年紀甚輕、思慮未周，未婚，無子女，家中尚
    有祖母、父母、弟弟，父親開設彩券行，母親在市場經營麵
    攤；被告張文瓊自陳高職畢業，已婚，育有4名子女，最長
    者88年次，最幼者就讀國中2年級，目前經營環保回收公司
    之家庭經濟狀況等一切情狀，爰各量處如主文所示之刑。
三、被告2人均未曾因故意犯罪受有期徒刑以上刑之宣告，有臺
    灣高等法院被告前案紀錄表在卷可參。其等因一時失慮，致
    罹刑典，於案發後均坦承犯行，堪認尚知悔意，本院認其等
    經此偵、審程序後，當能知所警惕，信無再犯之虞，故認其
    2人所宣告之刑均以暫不執行為適當，爰依刑法第74條第1項
    第1款宣告緩刑2年，以勵自新。
四、被告2人完成附表所示匯兌行為後，被告陳慶瑋獲有部分價
    差，遂指示被告張文瓊轉帳新臺幣6997元（不含手續費）予
    不知情之黃廷合，作為被告陳慶瑋支付房東黃廷合之房屋租
    金，此情為被告2人所是認，核與證人黃廷合證述情節相符
    ，並有黃廷合台北富邦銀行帳戶交易明細、房屋租賃契約書
    、張文瓊華南商業銀行帳戶資料查詢資料可參，故被告陳慶
    瑋因本件之匯兌行為獲有新臺幣6997元之犯罪所得，因已於
    本院審理中繳回，爰依刑法第38條之1第1項前段宣告沒收。
五、依刑事訴訟法第299條第1項前段，銀行法第29條第1項、第1
    25條第1項前段、第125條之4第2項，刑法第11條前段、第28
    條、第38條之1第1項前段、第74條第1項第1款，判決如主文
    。
本案經檢察官鍾孟杰提起公訴，檢察官何金陞到庭執行職務。
中　　華　　民　　國　　111 　年　　8 　　月　　10　　日
            刑事第八庭    審判長法官  梁義順  
                          法      官  林于捷  
                          法      官  徐啓惟  
以上正本證明與原本無異。
如不服本判決應於收受判決後20日內向本院提出上訴書狀，並應
敘述具體理由；其未敘述上訴理由者，應於上訴期間屆滿後20日
內向本院補提理由書（均須按他造當事人之人數附繕本）「切勿
逕送上級法院」。
告訴人或被害人對於判決如有不服具備理由請求檢察官上訴者，
其上訴期間之計算係以檢察官收受判決正本之日期為準。
中　　華　　民　　國　　111 　年　　8 　　月　　10　　日
                          書  記  官   施惠卿 
附表：
編號 匯款人 匯款時間 匯款金額 (新臺幣) 匯款原因 1 陳永政 110年4月14日下午3時3分 30萬元 詐欺集團成員於110年4月14日下午3時3分前某時，透過通訊軟體LINE、微信，向陳永政佯稱介紹投資管道，使陳永政陷於錯誤，加入詐欺集團成員所提供之AVATRADE網站後，詐欺集團成員復佯稱陳永政於該網站設立之帳戶有異常，需先支付費用方可解除，陳永政因而為左列匯款行為。 2 翁忠山 110年4月14日下午6時11分 3萬元 詐欺集團成員於110年4月14日下午6時11分前某時，透過交友軟體，向翁忠山佯稱介紹投資管道，使翁忠山陷於錯誤，加入詐欺集團成員所提供之AVATRADE網站後，詐欺集團成員復佯稱翁忠山於該網站設立之帳戶有異常，需先支付費用方可解除，翁忠山因而為左列匯款行為。 3 周皓吉 110年4月14日晚間8時22分 3萬元 詐欺集團成員於110年4月14日晚間8時22分前某時，透過通訊軟體LINE，向周皓吉佯稱介紹投資管道，使周皓吉陷於錯誤，加入詐欺集團成員所提供之AETO網站後，詐欺集團成員復佯稱周皓吉於該網站設立之帳戶被凍結，需先支付費用方可解除，周皓吉因而為左列匯款行為。 4 宏發國際貿易企業社 110年4月14日晚間8時40分 2萬9985元 不詳 5 林雨寬 110年4月15日凌晨1時54分 1萬5000元 不詳 6 不詳 110年4月15日中午12時6分(起訴書誤載為14日20時22分) 3萬元現金存款 不詳 7 孫惠中 110年4月15日中午12時16分 3萬元 詐欺集團成員於110年4月15日中午12時16分前某時，先透過某交友網站「假交友」，再向孫惠中佯稱要其買禮物贈送，即會與其見面，使孫惠中陷於錯誤，而為左列匯款行為。 
附錄本案論罪科刑法條全文：
銀行法第29條第1項
除法律另有規定者外，非銀行不得經營收受存款、受託經理信託
資金、公眾財產或辦理國內外匯兌業務。
銀行法第125條第1項
違反第29條第1項規定者，處3年以上10年以下有期徒刑，得併科
新臺幣1千萬元以上2億元以下罰金。其因犯罪獲取之財物或財產
上利益達新臺幣一億元以上者，處7年以上有期徒刑，得併科新
臺幣2千5百萬元以上5億元以下罰金。